---
title: "Actividad 001: Fundamentos de Python y RMarkdown"
author: Ph. D. Pablo Eduardo Caicedo R.
date: 6 de octubre de 2021
output:
    memor::pdf_memo:
        toc: true
        toc_depth: 3
        keep_tex: true
        fig_caption: yes
        latex_engine: xelatex
        logo: ./logo.png
        logo_height: 3.0cm
        use_profile: false
        company:
            name: Corporaci\'on Universitaria Aut\'onoma del Cauca
            address: Facultad de Ingenier\'ia
            email: pablo.caicedo.r@uniautonoma.edu.co
        confidential: false
        libertine: true
        includes:
            in_header: ./preamble.tex
header-includes:
    \renewcommand{\contentsname}{Contenidos}
---

```{r setup, include=FALSE}
library("reticulate")
use_condaenv("dsenvpy310")
knitr::opts_chunk$set(echo = FALSE)

def.chunk.hook  <- knitr::knit_hooks$get("chunk")
knitr::knit_hooks$set(chunk = function(x, options) {
  x <- def.chunk.hook(x, options)
  ifelse(options$size != "normalsize", paste0("\n \\", options$size,"\n\n", x, "\n\n \\normalsize"), x)
})

```

# Conjunto de datos

En el año 1936, [Ronald Fisher](https://es.wikipedia.org/wiki/Ronald_Fisher) publica su artículo titulado "The use of multiple measurements in taxonomic problems" donde ejemplifica la técnica estadística [_análisis lineal discriminante_](https://es.wikipedia.org/wiki/An%C3%A1lisis_discriminante_lineal). Para ello utiliza un conjunto de datos; colectado por Edgar Anderson, el cual tiene información de mediciones de 150 flores de la familia [iridacea](https://es.wikipedia.org/wiki/Iridaceae), 50 de la especie Iris setosa, 50 de la especie Iris virginica y 50 de la especie Iris versicolor.

El conjunto de datos posee 5 características: ancho y largo de sépalo, al igual que ancho y largo del pétalo. Finalmente tiene una columna de clase donde se encuentra la especie de la flor.

## Ubicación del archivo

El dataset puede ser fácilmente encontrado en internet, por ejemplo en el repositorio del [Centro para el Aprendizaje de Máquina y Sistemas Inteligentes de la Universidad de California](https://cml.ics.uci.edu/); el cual se encuentra en esta [url](https://archive.ics.uci.edu/ml/index.php).

La descarga y la descripción completa del DATASET se encuentra en la siguiente [url](https://archive.ics.uci.edu/ml/datasets/iris).

## El conjunto de datos en Python

Sin embargo, la forma más sencilla de utilizarlo es através de la librería _Scikit-learn_, que es instalable vía conda con el comando:

```{bash, eval=FALSE}
conda install scikit-learn
```

Una vez se ha instalado la librería ya será utilizable en jupyter utilizando el siguiente código:

```{python}
import pandas as pd
from sklearn import datasets
import matplotlib.pyplot as plt
```

Utilizando el módulo _datasets_ y la función _load.iris()_ se cargan los datos del conjunto de datos

```{python}
iris01 = datasets.load_iris()
```

Finalmente, se hace una adecuación del formato del dataset y se realiza una gráfica básica de la información de la clase.

```{python, size="tiny", tidy=TRUE, results="hide"}
iris = pd.DataFrame(iris01.data, columns=iris01.feature_names)
iris["Target"] = iris01.target
fig01 = plt.figure(figsize=(9,8))
ax01 = iris.Target.value_counts().plot(kind="bar")
ax01.set_xticklabels(["Iris-Setosa", "Iris-Versicolor", "Iris-Virginica"],
                     rotation=0)
ax01.set_title("Cantidad de registros por clase")
fig01.add_axes(ax01)
```

Se advierte que en la columna Target:

- 0 equivale a la especie Iris-Setosa,
- 1 a la especie Iris_Versicolor
- 2 a la especie Iris-Virginica

## Estadística descriptiva del conjunto de datos

```{r}
library("tidyverse")
data.iris <- iris
summary(data.iris)
```

### Tendencia central

#### Tendencia central para la especie Iris-Setosa

#### Tendencia central para la especie Iris-Versicolor

#### Tendencia central para la especie Iris-Virginica

### Dispersión

#### Dispersión para la especie Iris-Setosa

#### Dispersión para la especie Iris-Versicolor

#### Dispersión para la especie Iris-Virginica
